臺灣臺南地方法院交通事件裁定　　　　100年度交聲字第666號
原處分機關　交通部公路總局嘉義區監理所臺南監理站
異　議　人
即受處分人　鄭淑芬
上列受處分人因違反道路交通管理處罰條例案件，對於交通部公
路總局嘉義區監理所臺南監理站民國100年8月11日所為之裁決處
分（處分案號：嘉監南字第裁74-S00000000號）聲明異議，本院
裁定如下：
    主    文
異議駁回。
    理    由
一、原處分意旨略以：登記為異議人鄭淑芬所有之車牌號碼N2-8
    071號自用小貨車（下稱系爭汽車），於民國100年6月24日
    14時41分許，經人駕駛沿臺南市○○路由東向西行駛，行經
    臺南市○○路與國平路口處時，適逢該處交通號誌為紅燈，
    系爭汽車未於停止線後停等，即紅燈左轉向南駛入國平路，
    經臺南市政府警察局第四分局（下稱舉發機關）員警以「行
    經有燈光號誌管制之交岔路口闖紅燈者」為由予以製單舉發
    汽車所有人即異議人，異議人未於應到案期限內告知原處分
    機關即交通部公路總局嘉義區監理所臺南監理站告知實際汽
    車駕駛人，原處分機關則以異議人違規事實明確，依道路交
    通管理處罰條例第53條第1項、第63條第1項第3款及違反道
    路交通管理事件統一裁罰基準表之規定，裁處異議人罰鍰新
    臺幣（下同）2,700元，並加記違規點數3點等語。
二、聲明異議意旨略以：
    1.道路交通管理處罰條例第7條之2第1項之逕行舉發，係以
      違規當時有當場不能或不宜攔截製單舉發情形者，方得為
      之。查本件違規採證照片之相片品質，顯非有當場不能或
      不宜攔截之情形，原處分機關違法以逕行舉發之手段舉發
      本件違規行為，顯非適法。
    2.又依度量衡法第5條、度量衡器檢定檢查辦法第3條第1項
      第7款之規定，公務測速儀器為應經檢定之法定度量衡器
      ，查本件舉發機關員警所用之照相機，並非經濟部標準檢
      驗局檢驗合格，故其正確性令人質疑，故舉發機關提出之
      照片，不得為證據。
    3.另就本件舉發機關員警於值勤時是否有穿制服，是否執行
      交通勤務，要非無疑，如員警未著制服仍執行勤務，即違
      反程序正義，本件舉發即屬違法。
    4.又舉發機關員警指稱連續拍攝之違規採證照片中，第一幀
      照片僅得證明異議人紅燈越線，第二幀照片突有機車切入
      畫面，此時系爭汽車已左轉，異議人闖紅燈之情甚為明確
      ，然該部相機既未經檢驗，一般相機又可手動調整時間，
      加上路口號誌週期僅有40秒等情，舉發機關員警提出之照
      片是否連續拍攝，實有疑義。
    5.末就道路交通管理處罰條例第89條之規定，法院受理有關
      交通事件，準用刑事訴訟法規定，且依刑事訴訟法第161
      條之規定，應由檢察官負舉證責任；又刑事訴訟法第159
      條之4條規定，除有不可信外，公務員職務製作之文書得
      為證據，而該文書仍須具有高度客觀性、兼具公示性、例
      行性或機械性方得屬之。本件中，舉發機關僅以公文稱「
      舉發員警穿著制服，執行交通稽查任務」，該公文欠缺例
      行性，故舉發機關應提出勤務分配表及工作紀錄方足證明
      。
    綜上，本件舉發行為欠缺逕行舉發要件、儀器之使用亦無正
    確性之確信，又拍攝之照片及公文書均屬傳聞證據，本件舉
    發實不合法，爰聲明異議，請求撤銷原處分等語。
三、按本條例之處罰，受舉發違反道路交通管理事件之受處罰人
    ，認為受舉發之違規行為應歸責他人者，應於舉發違反道路
    交通管理事件通知單應到案日期前，檢附相關證據及應歸責
    人相關證明文件，向處罰機關告知應歸責人，處罰機關應即
    另行通知應歸責人到案依法處理。逾期未依規定辦理者，仍
    依本條例各該違反條款規定處罰；汽車駕駛人，行經有燈光
    號誌管制之交岔路口闖紅燈者，處1,800元以上5,400以下罰
    鍰；汽車駕駛人有道路交通管理處罰條例第53條第1項情形
    者，除依原條款處罰鍰外，並予記點3點，道路交通管理處
    罰條例第85條第1項、第53條第1項、第63條第1項第3款亦分
    別定有明文。
四、經查：
  (一)舉發機關以異議人所有之系爭汽車於上揭時、地有闖紅燈之
    違規予以製單舉發，原處分機關則以異議人有上揭違規為由
    ，裁處異議人罰鍰2,700元，並加記違規點數3點之事實，有
    原處分機關100年8月11日嘉監南字第裁74-S00000000號裁決
    書、舉發機關100年7月6日南市警交字第S00000000號舉發通
    知單等件在卷為證。
  (二)又舉發機關曾以南市警四交字第1000012975號函檢附本件舉
    發通知單影本、送達證書影本、違規日之本分局育平派出所
    勤務分配表影本、員警出入登記簿影本、工作紀錄簿影本，
    舉發人職務報告各1份，違規採證照片3幀到院供參（本院卷
    第17至24頁）。經查舉發機關員警提出之違規採證照片內容
    ，第1幀照片為系爭汽車由東向西行駛至慶平路及國平路口
    時，此時已經路口顯示為紅燈，系爭汽車此時尚未闖越停止
    線，第2幀照片同為路口紅燈狀況，系爭汽車已經闖越停止
    線，進入路口正左轉進入國平路，第3幀照片亦為路口紅燈
    狀態，系爭汽車已經車輛筆直欲進入國平路，而上揭三幀照
    片背景中慶平路西向東對向車道上有一路邊停車收費員，依
    其開單之連續動作，以及該車道一部藍色自用小貨車由西向
    東駛近並停等於路口之情事，足以認定此3幀照片係有連貫
    性等情，有違規採證照片在卷可稽（本院卷第24頁），足認
    系爭汽車確於違規路口紅燈之際，有闖越停止線紅燈左轉之
    違規行為。
  (三)又異議人以拍攝本件違規採證照片之相機未經經濟部標準檢
    驗局檢定合格，且質疑本件違規採證照片並非連續拍攝云云
    。惟依度量衡器檢定檢查辦法第3條第3項之規定，僅規定度
    量衡器檢定檢查辦法第3條第1項第7款所載公務檢測用雷達
    測速儀、公務檢測用雷射測速儀（光達式）、公務檢測用感
    應式線圈測速儀等3款測速儀器方需通過經濟部標準檢驗局
    之檢驗合格。查本件並非舉發異議人有「行車速度超過規定
    之最高速限或低於規定之最低速限」之違規行為，本即無使
    用測速儀器之必要，故舉發機關員警可攜任何規格之相機拍
    攝道路交通違規事件，並得依照片內容舉發之。又依照片內
    容連續性觀之，系爭汽車於紅燈之際，原係停等於路口停止
    線之後，惟於紅燈狀態下，系爭汽車仍闖越紅燈左轉，其紅
    燈左轉之路徑、對向車道之停車收費員之動作，藍色小貨車
    之由遠駛近停等於路口之連續性，均可證明違規採證照片係
    依序拍攝之。至於該違規採證照片，依法本無要求機械性連
    續拍攝之必要，舉發機關提出之違規採證照片並無程序之瑕
    疵，異議人前揭要求，顯逾法令規定之範圍，殊不足採。
  (四)按汽車駕駛人之行為有闖紅燈情形者，當場不能或不宜攔截
    製單舉發者，得逕行舉發，道路交通管理處罰條例第7條之2
    第1項第1款定有明文。其中「當場不能或不宜攔截製單舉發
    」之要件，乃因為案件發生均屬稍縱即逝之情形，舉發過程
    端賴舉發員警臨機判斷，故法律授權舉發員警得採用不同之
    舉發方式，此即授權現場舉發員警之得逕作處置裁判餘地，
    本即無受司法機關審查之餘地。況本件異議人所有之系爭汽
    車正屬行進狀態，要求舉發機關員警由後追躡，將明顯增加
    舉發機關員警執行職務之風險，故舉發機關員警採用逕行舉
    發程序，並無不妥。
  (五)又查本件舉發機關提出之育平派出所勤務分配表影本、員警
    出入登記簿影本、工作紀錄簿影本，本件違規舉發員警陳家
    銘依勤務分配表及出入登記簿之內容，係服14至16時之交通
    稽查勤務，且於工作紀錄簿之中，明確記載「14-14時轄內
    路網照相取締惡性違規」等字樣，且一般員警執行勤務均著
    制服為之，故可認定本件舉發員警於違規當時係屬值勤狀態
    ，應著有制服之情事。異議人質疑舉發機關員警值勤時未著
    制服云云，為異議人提出之非常態性抗辯，理應由異議人自
    行舉證之，惟本件異議人僅空言指摘舉發員警未著制服，未
    見其提出具體事證以實其說，況員警是否有著制服一情，亦
    無礙系爭汽車確有闖紅燈之事實認定，異議人上揭抗辯，自
    不足採。
  (六)綜上所述，異議人於前述時、地有闖紅燈之違規事實既可認
    定，則原處分機關裁處異議人罰鍰2,700元並加記違規點數3
    點部分，經核於法尚無違誤，異議人本件異議並無理由，應
    予駁回。
五、據上論斷，應依道路交通管理處罰條例第87條第2項、道路
    交通事件處理辦法第18條，裁定如主文。
中    華    民    國    100    年    9    月    30    日
                        交通法庭  法  官  黃聖涵
以上正本證明與原本無異。
如不服本裁定，應於收受送達後5日內向本院提出抗告狀。（應
附繕本）
                                  書記官  吳揆滿
中    華    民    國   100    年    10    月    3     日